臺灣新竹地方法院刑事判決　　　　　　　　　　　　　九十一年度訴字第一二六號
　　公　訴　人　臺灣新竹地方法院檢察署檢察官
　　被　　　告　己○○
　　選任辯護人　徐國楨律師
　　　　　　　　曾能煜律師
　　被　　　告　戊○○
　　　　　　　　壬○○
　　共　　　同
　　選任辯護人　鄭勵堅律師
右列被告等因公共危險案件，經檢察官提起公訴（九十一年度偵字第五０九號），本
院判決如左︰
    主  文
己○○、戊○○、壬○○共同放火燒燬現有人所在之建築物，未遂，均處有期徒刑貳
年，各緩刑伍年，緩刑期內均付保護管束。
    事  實
一、緣己○○與女友廖淑玲之前男友乙○○因廖女關係曾多次發生衝突糾紛，民國九
    十一年一月十六日下午，乙○○先打多通電話騷擾廖淑玲，同日晚間又打電話向
    己○○尋鬩，致己○○十分惱怒。嗣於同日晚上十時許，己○○騎車前往新竹市
    ○○路上之「歐帝撞球場」找友人戊○○及壬○○，三人乃共乘壬○○之轎車至
    新竹市○○路與延平路口之小吃攤吃飯飲酒，席間己○○將其不滿乙○○種種作
    為告知戊○○及壬○○，結束後壬○○搭載己○○及戊○○返回「歐帝撞球場」
    途中，己○○心有不甘，提議繞道至乙○○打工位於新竹市○○路一０八號一樓
    （大同路與中央路之轉角）「福客多便利商店」找乙○○理論，三人遂於同日晚
    上十一時三十分許，共乘壬○○所駕轎車到達上述「福客多便利商店」外，由戊○○及己○○一前一後進入店內查看乙○○有無在店內，己○○並直接至櫃台詢
    問當時看店之員工甲○○，甲○○告以乙○○現不在店內，翌日早上才上班等語
    ，己○○及戊○○二人即走出店外準備搭上壬○○所駕轎車離去，惟此時己○○
    偶然發現乙○○所有牌照號碼ＰＯＹ─九五０號機車竟與其他數部機車並排停在
    上述「福客多便利商店」門外靠大同路方向之騎樓走道上，己○○坐上壬○○所
    駕轎車後，隨即提議要將乙○○所有前開機車砸毀洩憤，戊○○及壬○○二人聞
    言不置可否，三人便先共乘壬○○所駕轎車至「毆帝撞球場」，由戊○○下車改
    騎己○○所有機車，壬○○駕車搭載己○○，再前往戊○○位於新竹市○○路二
    ０四號住處前會合，斯時己○○又提及要砸毀乙○○所有前開機車之事，壬○○
    則提議乾脆放火燒燬，己○○及戊○○均表同意。己○○、戊○○、敖崴截三人
    知悉乙○○所有前開機車係停放在一整排用以經營商店建築物之騎樓內，且旁邊
    尚並排停放數部機車，已預見如以汽油放火燃燒乙○○之上開機車，將會波及停
    放在該處之其他機車、當時有人所在經營「福客多便利商店」之建築物，竟仍共
    同決意放火，基於燒燬現有人所在建築物亦不違背其意思之未必故意，以及犯意
    之聯絡，先由壬○○單獨駕車，於翌日即九十一年一月十七日凌晨零時十三分許
    ，至新竹市○○路三七四號中國石油公司北大路加油站，購得一．０五公升之九
    二無鉛汽油，該加油站員工林文彥並熱心提供回收之一公升裝機油空罐給壬○○
    盛裝汽油，買回後將汽油放進戊○○所有機車置物箱內，三人分別由壬○○駕車
    、己○○及戊○○各騎一部機車，共同前往位於新竹市○○路之「極速快感」Ｐ
    ＵＢ店內，三人並約定由壬○○及戊○○前去放火，己○○則留在店內等待另二
    人，戊○○旋騎乘機車搭載壬○○前往上述「福客多便利商店」附近停下，由壬○○持裝滿汽油之機油罐下車，走到乙○○所有前開機車左側，左手拿著裝滿汽
    油之機油罐，右手拿著自己所有之打火機，將汽油倒在乙○○所有前開機車座墊
    上後，立刻以打火機點燃，火勢一轟而起，壬○○馬上跑開，惟因火舌幾乎燒到
    壬○○之左手，且機油罐內之汽油尚未倒完，壬○○怕被燒到，將裝汽油之機油
    罐甩到地上後再拾起，隨即坐上戊○○機車逃離現場，至「極速快感」ＰＵＢ店
    內，與己○○會合，途中並將裝汽油之機油空罐任意丟棄路邊無法覓回，現場火
    勢則一發不可收拾，除燒燬乙○○所有前開機車外，並延燒燒燬乙○○所有前開
    機車東側所停放戴姜誌（即子○○之子）所有牌照號碼ＭＸＯ─四八三號之機車
    、黃曉青（即丁○○之兒媳婦）所有牌照號碼ＢＢＩ─八九五號機車，以及西側
    所停放庚○○所有牌照號碼ＦＨ九─三八八號之機車，前述四部機車均已全毀，
    火勢進而沿機車上方騎樓天花板延燒波及上述「福客多便利商店」外部南側及西
    南側騎樓天花板裝潢燒燬、南側外牆上方受燒後水泥有剝落情形、玻璃亦因而碎
    裂，內部則僅南側天花板燻黑，緊臨之建築物即癸○○所經營位於大同路一０六
    號一樓「生活名店」、丙○○於上址二樓所經營「岳珊ＰＵＢ」、子○○所經營
    位於一０四號「金河商店」及一０二號「紫緹坊」之騎樓天花板、外牆亦有受燒
    燻黑情形，幸經甲○○發現報警，消防單位據報趕至撲滅大火，始未釀更大災害
    ，嗣警方發現可能係人為縱火，並循線查獲己○○、戊○○及壬○○三人。
二、案經丁○○、庚○○訴由新竹市警察局第二分局報告臺灣新竹地方法院檢察署檢
    察官偵查起訴。
    理  由
一、訊據被告己○○、戊○○及壬○○對於如何於右開時、地放火之事實，均供承不
    諱，互核被告三人所供悉相符合，且核與證人廖淑玲、乙○○、林文彥、辛○○
    、甲○○等人證述情節，並與告訴人庚○○、被害人子○○、癸○○、李叔貞指
    述情節相符合，復有新竹市消防局火災原因調查報告書一份（見偵卷第一三０頁
    至第一三七頁）、現場位置圖及物品配置暨照相位置圖各一份（見偵卷第一六四
    、一六五頁）、現場照片二七幀（見偵卷第一六六頁至第一七九頁）、收銀機統
    一發票影本一紙，以及內政部消防署火災證物鑑定報告一份附卷足稽，應堪以認
    定。被告三人雖均辯稱：當時僅想燒燬乙○○所有之上開機車，並未預見火勢會
    延燒至「福客多便利商店」及附近之建築物云云，惟查，被告等當時雖僅在騎樓
    內乙○○所有機車坐墊上潑灑汽油引燃火災，然該機車已放置於騎樓內，且經本
    院於九十一年七月二十三日至現場勘驗並命警員測量，「福客多便利商店」之門
    面至馬路之直線距離僅有三公尺八十公分，此有勘驗筆錄一份附卷足憑，如以汽
    油放火燃燒停放於騎樓內之機車，將有可能會波及「福客多便利商店」及附近店
    家，導致建築物亦引起火災，此為一般之常理，參以被告己○○於行為時學歷為
    高職畢業、戊○○學歷為專科肄業、壬○○為大學一年級之智識程度，應為被告
    三人已預見，而被告三人猶決意予以澆上汽油放火燃燒機車，足見被告三人就燃
    燒機車後延燒當時有人所在建築物之事實亦不違背其本意，其有燒燬上述建築物
    之未必故意，亦堪認定。綜上所述，被告三人所辯上情，無非卸責之詞，不足採
    信，本件事證明確，被告三人上開犯行，堪以認定。
二、按放火罪之燒燬，須目的物之重要部分開始燃燒，始足當之。又放火行為原含有
    毀損性質，一個放火行為若同時燒燬住宅與該住宅內所有其他物品，無論該其他
    物品為他人或自己所有，均不另成立刑法第一百七十五條第一項或同法第二項之
    放火燒燬住宅以外他人或自己所有物罪（最高法院七十九年台上字第一四七一號
    判例參照）。查本件被告三人之放火行為，僅致「福客多便利商店」外部南側及
    西南側騎樓天花板裝潢燒燬、南側外牆上方受燒後水泥有剝落情形、玻璃碎裂，
    內部則僅南側天花板燻黑，癸○○所經營位於大同路一０六號一樓「生活名店」
    、丙○○於上址二樓所經營「岳珊ＰＵＢ」、子○○所經營位於一０四號「金河
    商店」及一０二號「紫緹坊」之騎樓天花板及外牆亦受有燒燻黑情形，有前揭新
    竹市政府消防局火災原因調查報告書一份在卷可稽，其所放之火的獨立燃燒力均
    尚未達到足以變更物體或喪失建築物效用之程度，核其等所為，係犯刑法第一百
    七十三條第三項、第一項之放火燒燬現有人所在之建築物未遂罪。又被告等雖同
    時放火燒燬他人所有之機車，但此部分與上開論罪之刑法第一百七十三條第三項
    、第一項之規定，係屬法條競合關係，應僅論以刑法第一百七十三條第三項、第
    一項之罪一罪，併予明。又被告三人間就上開犯罪有犯意之聯絡及行為之分擔
    ，為共同正犯。被告等雖已著手放火行為之實行，惟尚未達到足以變更物體或使
    物體喪失其效用之既遂程度，應依刑法第二十六條前段之規定，按既遂犯之刑減
    輕之。再查，己○○為感情糾紛，戊○○、壬○○基於為朋友出氣之動機，即不
    顧延燒建築物之後果，以放火燒燬乙○○機車之方式洩憤，對於公共安全造成嚴
    重之影響，惟念被告己○○、戊○○、壬○○均無刑事前案紀錄，此有臺灣高等
    法院被告全國前案記錄表三件附卷足參，素行尚佳，於行為時分別為十八歲、二
    十歲及二十一歲，思慮較未臻成熟，正值較為衝動及易受同儕影響之年紀，因一
    時衝動而觸犯重典，三人於犯後均盡力與被害人、告訴人達成和解，此有和解暨
    撤回告訴狀八件在卷可按，其犯罪之情狀，顯可憫恕，雖宣告法定最低度刑猶嫌
    過苛，因依刑法第五十九條之規定減輕其刑，並遞減之。爰審酌被告三人之素行
    尚佳，犯罪動機係感情糾紛及為同儕出氣，年齡均尚輕，思慮不周，因一時失慮
    而放火，險釀大禍，犯罪後坦承上開放火之犯行，深具悔意。並盡力賠償告訴人
    及被害人，態度良好等一切情狀，量處所示之刑。末查，被告三人均未曾受有期
    徒刑以上刑之宣告，已如上述，因一時失慮致犯刑章，犯後已坦承過錯，並盡力
    賠償，被告己○○目前任職於潔冠企業社，月薪為新台幣二萬五千元，夜間並至
    私立親民工商專科學校附設專科進修學校進修，有工作證明書及繳費單各一件可
    按，被告戊○○現就讀於私立親民工商專科學校應用外語科二年級，於九十學年
    度第一學期獲得該班學業成績第一名，參加英文競試比賽成績優異，有獎狀二紙
    、學生證影本一件附卷足稽，被告壬○○則就讀於實踐大學應用外語系二年級，
    已婚，育有一子，亦有學生證及戶籍謄本影本各一件在卷可按，為兼顧被告等之
    學業及家庭狀況，本院認被告經此次科刑之教訓後，當已知所惕勵，應無再犯之
    虞，其宣告刑以暫不執行為適當，爰併予宣告緩刑五年，給予被告等自新之機會
    ，惟為期能藉由專人之輔導協助被告等向上，於緩刑期內並交付保護管束，以觀
    後效。
三、扣案被告己○○所有黑色外套一件、小方格外套一件、襯衫一件、牛仔褲一條及
    運動鞋一雙，及被告戊○○所有黑色外套一件、紅色襯衫一件、黑色毛褲一條、
    運動鞋一雙，均非專供犯罪之物，而扣案之油品容器一個及打火機一個，均非被
    告等犯罪所用之物，僅與犯罪所用油品容器及打火機外觀相似，自不得宣告沒收
    。至被告等犯罪所用之油品容器及火機各一個，業經丟棄而滅失等情，已據被告
    等供承在卷，爰不另為沒收之諭知。
據上論斷，應依刑事訴訟法第二百九十九條第一項前段、刑法第二十八條、第一百七
十三條第三項、第一項、第二十六條前段、第五十九條、第七十四條第一款、第九十
三條第一項判決如主文。
本案經檢察官劉邦繡到庭執行職務。
中    華    民    國      九十一      年      九      月      三十      日
                                      臺灣新竹地方法院刑事第二庭
                                            法  官  雷  雅  雯
右正本證明與原本無異。
如不服本判決，應於判決送達後十日內向本院提出上訴狀( 應附繕本 )，上訴於臺灣
高等法院。
                                            書記官  汪  淑  菁
中    華    民    國      九十一      年      九      月      三十      日
附錄法條：
刑法第一百七十三條：放火燒燬現供人使用之住宅或現有人所在之建築物、礦坑、火
                    車、電車或其他供水、陸、空公眾運輸之舟、車、航空機者，
                    處無期徒刑或七年以上有期徒刑。失火燒燬前項之物者，處一
                    年以下有期徒刑、拘役或五百元以下罰金。
                    第一項之未遂犯罰之。
                    預備犯第一項之罪者，處一年以下有期徒刑、拘役或三百元以
                    下罰金。
